臺灣士林地方法院行政訴訟判決　
111年度交字第325號
原      告  宋岷樹  
被      告  臺北市交通事件裁決所

代  表  人  蘇福智  
訴訟代理人  楊承達  
上列當事人間交通裁決事件，原告不服被告民國111年9月19日北
市裁催字第22-ZIB430828號裁決，提起行政訴訟，本院判決如下
：
    主  文
原告之訴駁回。
訴訟費用新臺幣參佰元由原告負擔。　　
    事實及理由
一、程序部分：
　　本件係因原告不服被告民國111年9月19日北市裁催字第22-Z
    IB430828號裁決書（下稱原處分）而提起行政訴訟，核屬行
    政訴訟法第237條之1第1項第1款規定之交通裁決事件，因卷
    證資料明確，爰依同法第237條之7規定，不經言詞辯論，逕
    為判決。
二、爭訟概要：
　　原告所有2033-T5號自用小客車(下稱系爭車輛)，於111年4
    月14日11時42分許，行經國道3號南向21.5公里處，因「行
    駛高速公路未依規定變換車道(未判明與後車之安全距離及
    間隔而變換車道)」，經民眾檢舉並提供採證光碟，由內政
    部警政署國道公路警察局第九公路警察大隊（下稱舉發機關
    ）員警逕行舉發，有內政部警政署國道公路警察局國道警交
    字第ZIB430828號舉發違反道路交通管理事件通知單可稽(見
    本院卷第34頁)。原告於111年7月8日向被告提出申訴，經被
    告函請舉發機關協助查明後，仍認原告違規屬應，應予裁罰
    。被告於111年9月19日以原告有前揭違規事實，依道路交通
    管理處罰條例第33條第1項第4款規定，以原處分對原告為裁
    罰。原告於111年10月14日提起本件行政訴訟。
三、原告主張：
　　伊於被舉發地點因後方貨櫃車逼車、閃燈，直接反應觀察安
    全所以換道，至今不知道為何違規等語。並聲明：原處分撤
    銷。
四、被告答辯：
　㈠按舉發機關函復表示，經查違規影像2033-T5號自用小客車於
    111年4月14日11時42分，行經國道3號南向21.5公里處，影
    像中系爭車輛後方無發現貨櫃車超前，無發現其有遭貨櫃車
    逼車情形，且系爭車輛自後方利用外側車道超越中線車道車
    輛後，由外側車道連續跨越車道變換至內側車道，在未判明
    後車交通情況確達安全距離之狀態下直接變換至內側車道，
    於車輪跨越車道線之時，距離後方檢舉車輛甚至未足一組車
    道線長度(本標線為白虛線，線段長4公尺，間距6公尺，共1
    0公尺)，致檢舉車輛與其原前車之安全距離驟然消失，且系
    爭車輛於變換車道後又立即因車流而減速，其變換車道不當
    且立即減速之行為顯然侵害檢舉人之路權；再查道路交通安
    全規則第98條第1項6款規定變換車道時，應讓直行車先行，
    並注意安全距離，原告在高速行駛下竟在與後車未達10公尺
    之距離變換車道，如此違規行為易釀成交通事故，殆無疑義
    ，系爭車輛未保持安全距離間隔變換車道屬實，舉發機關爰
    依道路交通管理處罰條例第33條第1項第4款舉發並無違誤，
    舉發機關並檢附違規影像光碟在卷可稽。
  ㈡經檢視採證光碟，影片一開始影片時間11:41:57-11:41:59可
    見系爭車輛行駛於外側車道，位於檢舉人車輛右前方，影片
    時間11:41:59-11:42:01，系爭車輛行駛於外側車道變換至
    中線車道，影片時間11:42:01-11:42:02系爭車輛再立即向
    左連續變換至內線車道，致與檢舉車輛極貼近，檢舉車輛並
    因此緊急減速避免碰撞，違規事實明確，已影響高速公路之
    行車秩序及安全，此有舉發機關提供之光碟可資佐證，駕駛
    人自應遵守相關規定行駛。
  ㈢另參據臺灣桃園地方法院109年交字第365號判決意旨，依上
    揭道路交通安全規則第98條第1項第6款、高速公路及快速公
    路交通管制規則第11條第3款等規定，汽車變換車道應保持
    安全距離及間隔，方得超越或變換車道，而所謂安全距離則
    會因行車速度而有異，惟客觀上仍應使他車得以預見，且應
    是必須讓直行車得維持原有行車速度與狀態下，方屬於保持
    安全距離及間隔之變換車道，原告乃迫使直行車讓道以避免
    與其發生擦撞，即非保持安全距離及間隔。
　㈣並聲明：原告之訴駁回。
五、本院之判斷：　　
  ㈠按「汽車行駛於高速公路、快速公路或設站管制之道路，不
    遵使用限制、禁止、行車管制及管理事項之管制規則而有下
    列行為者，處汽車駕駛人新臺幣三千元以上六千元以下罰鍰
    ：…四、未依規定變換車道。…」、「汽車駕駛人有下列各款
    所列條款之一者，除依原條款處罰鍰外，並予記點：一、有
    第三十三條第一項…情形之一者，各記違規點數一點。」，
    道路交通管理處罰條例第33條第1項第4款、第63條第1項第1
    款定有明文。又依同條第6項授權訂定之高速公路及快速公
    路交通管制規則(下稱系爭管制規則)第11條第3款規定：「
    汽車在行駛途中，變換車道或超越前車時，應依標誌、標線
    、號誌指示，並不得有下列情形：…。三、未保持安全距離
    及間隔。…」。另依系爭管制規則第6 條第1 項第1 款：「
    汽車行駛高速公路及快速公路，前後兩車間之行車安全距離
    ，在正常天候狀況下，依下列規定：一、小型車：車輛速率
    之每小時公里數值除以二，單位為公尺。…」。又依道路交
    通標誌標線號誌設置規則第182 條第1 項、第2 項：「（第
    1 項）車道線，用以劃分各線車道，指示車輛駕駛人循車道
    行駛。（第2 項）本標線為白虛線，線段長四公尺，間距六
    公尺，線寬一○公分。」
　㈡經查，原告駕駛系爭車輛於前揭時、地，有「行駛高速公路
    未依規定變換車道」之違規事實，經舉發機關予以舉發，並
    經被告為裁罰等情，有舉發機關111年8月9日國道警九交字
    第1110403001號函、系爭舉發通知單、原處分及送達證書可
    佐(見本院卷第34、42、43、44、48、50頁)，堪認屬實。 
  ㈢經本院當庭勘驗採證光碟，其結果為：檔案名稱：「影片」
    ，畫面日期時間顯示：「2022/04/14、11：41：56」，為檢
    舉人行車紀錄器之前方錄影畫面。於時間11：41：56，畫面
    可見國道3號高速公路南向之車道共有三線車道，當時路上
    車流量不大，檢舉人車輛行駛於內側車道，前方有一小貨車
    ，系爭車輛則行駛在外側車道，約在檢舉人車輛之右前方，
    且系爭車輛與其前方之車輛尚有相當長之距離，行車尚屬順
    暢。於時間11：41：59可見系爭車輛加速向前行駛使用左側
    方向燈，並超越中間車道之黑色自小客車後，變換車道至檢
    舉人車輛右前方之中間車道後，即駛入該黑色自小客車之前
    方，隨即再於11：42：02開始持續使用左側方向燈，變換車
    道欲插入內側車道檢舉人車輛之前方，此時可見檢舉人車輛
    與前方之小貨車則大約一組半至二組車道線之距離，於時間
    11：42：03，系爭車輛之車身三分之一變換至內側車道，車
    牌號碼0000-00清晰可見。而於時間11：42：04系爭車輛之
    車身完全駛入內側車道，與後方之檢舉人車輛之距離相當接
    近，約僅不足一組車道線之距離。於時間11：42：08，畫面
    結束，上開畫面之影像連貫一致，周邊景物協調一致。
  ㈣依上開勘驗之結果，可知系爭車輛原行駛於國道3號高速公路
    外側車道，惟於國道3號高速公路之車輛量仍屬順暢之情形
    下，持續向左先變換至中間車道，再向左變換至內側車道而
    插入檢舉人車輛與前方車輛之中間，惟其變換至內側車道時
    ，與後方之檢舉人車輛之距離相當接近，且尚不足一組車道
    線之距離，(約十公尺)，致檢舉人車輛與前方原保持之安全
    距離消失，是足認系爭車輛於變換車道時，確未與後方行駛
    之車輛保持安全距離與間隔，有「行駛高速公路未依規定變
    換車道」之違規事實，應堪認定。
  ㈤原告雖主張其當時遭後方貨櫃車逼車、閃燈，觀察安全距離
    後變換車道等語。惟依上開勘驗結果，系爭車輛變換至內側
    車道之前，其先行自外側車道加速超越原行駛於中間車道之
    黑色自小客車，並行駛於該黑色自小客車之前方後，再變換
    車道至檢舉人前方之內側車道，並無原告所稱之遭後方貨櫃
    車逼車、閃燈之情。原告主張，顯屬無據。
六、綜上所述，原告於前揭時、地，有「行駛高速公路未依規定
    變換車道」之違規事實，被告以原處分為裁罰，核無違誤，
  　原告訴請撤銷原處分，為無理由，應予駁回。
七、本案判決基礎已臻明確，兩造其餘攻擊防禦方法及訴訟資料
    ，經本院審核後，認與判決結果不生影響，且無調查之必要
    ，爰不一一論述及調查，併此敘明。
八、第一審裁判費為300元，依法應由敗訴之原告負擔，且係原
    告於起訴時繳納，爰確定第一審訴訟費用如主文第2項所示
    。
九、結論：原告之訴為無理由，依行政訴訟法第98條第1項前段
    、第237條之8第1項，判決如主文。
中　　華　　民　　國　　111 　年　　12　　月　　5 　　日
                  行政訴訟庭　法　官　徐文瑞 
上為正本係照原本作成。
如不服本判決，應於送達後20日內，向本院提出上訴狀並表明上
訴理由（原判決所違背之法令及其具體內容或依訴訟資料可認為
原判決有違背法令之具體事實)，其未載明上訴理由者，應於提
出上訴後 20 日內向本院補提理由書（上訴狀及上訴理由書均須
按他造人數附繕本，如未按期補提上訴理由書，則逕予駁回上訴
），並應繳納上訴裁判費新臺幣 750 元。　　　　　　　　
中　　華　　民　　國　　111 　年　　12　　月　　5 　　日
                              書記官　朱亮彰